【裁判字號】    97,審再微,3
【裁判日期】    980202
【裁判案由】    再審之訴
【裁判全文】
臺灣臺北地方法院民事判決             97年度審再微字第3號
再審原告    丙○○
                      樓之6
再審被告    永保安康大廈管理委員會
                        號
兼法定代理
人          戊○○
再審被告    庚○○
            己○○
                        號
            乙○○
            丁○
            廣埕公寓大廈管理維護股份有限公司
兼法定代理
人          甲○○
上列當事人間給付管理費事件，再審原告對於本院新店簡易庭民
國97年5月7日97年度店小字第206號，及本院97年8月21日97年度
小上字第114號確定判決提起再審之訴，本院判決如下：
    主  文
再審之訴駁回。
再審訴訟費用新臺幣壹仟伍佰元由再審原告負擔。
    理  由
一、再審原告再審意旨略以：雙方訴訟起因係再審原告與社區總
    幹事協調繳納管理費時，其2度拒收再審原告支票，雙方無
    法溝通後，再審被告並有對再審原告公然侮辱，此情並據本
    院刑事庭97年度簡字第1302號刑事判決再審被告戊○○公然
    侮辱罪確定，而本院97年度重訴字第663號民事判決結果，
    亦認再審被告再犯侵權行為，再審被告戊○○既為管理委員
    會當屆主委，其於管委會會議中之行為、言論自亦代表管委
    會，此情自足以變更所有訴訟之最終判決結果，為此依民事
    訴訟法第496條第8、10、11、12、13款等規定提起再審；又
    關於再審原告應繳納之管理費，均係再審被告一再惡意拒收
    ，依民法第184條第1項、第195條第1項及公寓大廈管理條例
    第2章第4條、第3章第35條規定，其等應有對再審原告為侵
    權之行為，再審原告亦得以之與管理費為抵銷，再審被告並
    應以登報或管委會之公文公告方式對再審原告道歉，為此不
    服原審台北地院簡易庭97年度店小字第206號及二審本院97
    年度小上字第114號裁定而提起本件再審，並請准予再審原
    告所提起之反訴。
二、按再審之訴，形式上雖為另一程式之新開，但實質上則為前
    訴訟程式之再開及續行，自不容非前訴訟程式之當事人提起
    再審之訴（參見最高法院82年台上字第49號判決意旨）。本
    件再審原告既係對本院97年度小上字第114號民事確定判決
    提起再審，自僅得以原確定判決之對造當事人作為再審被告
    ，而原確定判決之對造當事人僅有再審被告永保安康大廈管
    理委員會，再審原告卻以非原確定判決當事人之戊○○、己
    ○○、乙○○、丁○、廣埕公寓大廈管理維護股份有限公司
    、甲○○亦作為再審被告，此部分即屬當事人不適格，再審
    原告對再審被告永保安康大廈管理委員會外之人所提起之再
    審之訴，即顯無理由。
三、次按，再審之訴顯無再審理由者，得不經言詞辯論，以判決
    駁回之，民事訴訟法第502條第2項定有明文，而所謂「顯無
    再審理由」，係指針對再審原告所主張之再審原因，無須另
    經調查辯論，即可判定其不足以動搖原確定判決所為判斷結
    果而言。次按，對於簡易訴訟程式之第二審確定終局裁判，
    如就足影響於裁判之重要證物，漏未斟酌者，得提起再審之
    訴；適用法規顯有錯誤者，得以再審之訴對於確定終局判決
    聲明不服，民事訴訟法第436條之7及第496條第1項第1款分
    別定有明文。又所謂「重要證物漏未斟酌」，係指當事人在
    前訴訟程式已經提出，原確定判決漏未於判決理由中斟酌，
    足以影響原確定判決之內容而言，若原確定判決對於該項證
    物，認係不必要或有不足採信之情形，或該證物無關重要，
    縱經斟酌亦與確定判決無影響者，仍不得據為再審之理由。
    經查：
（一）關於再審原告以有本院民事庭97年8月5日97年度重訴字第
      663號民事判決，作為有民事訴訟法第496條第1項第8、10
      至13款再審理由部分，該民事判決目前仍未確定，有案件
      查詢表一份附卷可稽，依民事訴訟法第496條第2項所規定
      前項第7款至第10款情形，以宣告有罪之判決或處罰鍰之
      裁定已確定，或因證據不足以外之理由，而不能為有罪之
      確定判決或罰鍰之確定裁定者為限，始得提起再審之訴之
      內容，再審原告以該尚未確定之民事判決作為再審理由，
      已無依據；另其所指有民事訴訟法第496條第1項第11款之
      再審事由部分，此民事判決並未經原確定判決即本院97
      年度小上字第114號民事判決作為判決基礎，且此民事判
      決亦尚未確定，自無此再審事由之適用；又其所指符合民
      事訴訟法第496條第1項第12款規定部分，此民事判決之訴
      訟標的與原確定判決並非同一，更非屬同一訴訟標的在前
      已有確定判決之情形，再審原告此部分指摘，亦無理由；
      至於再審原告所指此符合民事訴訟法第1項第13款規定之
      事由者，以該民事判決係再審原告對再審被告戊○○所提
      起之訴訟，與原確定判決係再審被告永保安康大廈管理委
      員會請求再審原告給付管理費者，當事人並不相同，再審
      原告本不得以其對再審被告戊○○之請求權，對再審被告
      永保安康大廈管理委員會為任何主張，是亦無經斟酌後可
      受較有利益裁判之可能，再審原告謂有符合民事訴訟法第
      1項第13款之再審事由，仍無理由。
（二）其次，關於再審原告以本院刑事庭97年度簡字第1302號刑
      事判決存在，謂有民事訴訟法第496條第1項第8、10至13
      款再審事由部分，雖然該刑事判決於97年9月10日經再審
      被告戊○○撤回上訴而確定，有該案件辦案進行簿影本一
      份附卷可稽，惟觀諸該刑事判決所涉再審被告戊○○有對
      其為公然侮辱行為者，並非民事訴訟法第496條第1項第8
      款所指關於原確定判決之訴訟所發生之刑事上應罰行為，
      亦無影響原確定判決可言，且此情亦與同條項第10款情形
      無涉；又該刑事判決並未經原確定判決作為判決基礎，更
      非屬與原確定判決同一訴訟標的，而在前已有確定判決之
      情形，實均無同條項第11、12款規定之適用；至於再審原
      告所指將因此刑事確定判決而有民事訴訟法第1項第13款
      規定之再審事由者，以該刑事判決所涉再審被告戊○○有
      對再審犯公然侮辱罪之情節，與原確定判決係再審被告永
      保安康大廈管理委員會請求再審原告給付管理費者，因當
      事人不同，再審原告本不得以該刑事判決之認定結果，對
      再審被告永保安康大廈管理委員會為任何主張，是亦無經
      斟酌後可受較有利益裁判之可能，再審原告謂有符合民事
      訴訟法第1項第13款之再審事由，仍顯無理由。
四、又再審原告雖表明對本院新店簡易庭97年5月7日97年度店小
    字第206號第一審判決亦提起再審，惟此第一審判決曾經再
    審原告提起上訴後，經第二審法院即本院97年度小上字第11
    4號民事判決認其上訴顯無理由而駁回確定，依民事訴訟法
    第496條第3項關於第二審法院就該事件已為本案判決者，對
    於第一審法院之判決不得提起再審之訴之規定，再審原告併
    就此第一審判決提起再審部分，即不合法，仍應予駁回。
五、依民事訴訟法第436條之32第4項、第502條第1項、第2項、
    第78條、第436條之19第1項，裁定如主文。
中    華    民    國    98    年    2     月    2     日
                  民事第六庭審判長法  官  劉坤典
                                  法  官  林秀圓
                                  法  官  林麗真
以上正本係照原本作成
如對本裁定抗告須於裁定送達後10日內向本院提出抗告狀，並繳
納抗告費新臺幣1,000元
中    華    民    國    98    年    2     月    6     日
                                書記官  黃士元


司法院資訊處製作；財團法人民間司法改革基金會備份。
